臺灣高等法院高雄分院刑事判決       100年度選上訴字第50號
上  訴  人  臺灣高雄地方法院檢察署檢察官
被      告  邱鍾玉嬌
上列上訴人因被告違反公職人員選舉罷免法案件，不服臺灣高雄
地方法院100 年度選訴字第79號中華民國100 年6 月2 日第一審
判決（起訴案號：臺灣高雄地方法院檢察署99年度選偵字第182
號），提起上訴，本院判決如下：
    主  文
上訴駁回。
    理  由
一、按提起第二審之上訴，其上訴書狀應敘述具體理由，為第二
    審上訴必備之程式。此觀民國96年7 月4 日修正公布刑事訴
    訟法第361 條第2 項之規定甚明。倘上訴理由之敘述未合乎
    具體之要求者，其上訴即屬同法第362 條前段所定「上訴不
    合法律上之程式」，第二審法院應依同法第367 條前段之規
    定，以判決駁回之。至其理由之具體與否，屬第二審法院審
    查範圍，不在第一審法院命補正之列，上訴書狀如已敘述理
    由，但其理由非屬具體，即不符上訴之法定要件，第二審自
    得逕以判決駁回，無定期命補正問題（最高法院97年度台上
    字第3599號判決參照）。此與上訴書狀全未敘述上訴理由者
    ，第一審法院依刑事訴訟法第361 條第3 項之規定，應定期
    間先命補正之情形，尚屬有別。又第二審上訴之目的，既在
    於請求撤銷、變更原判決，則所謂具體理由，必係依卷內既
    有訴訟資料或提出新事證，指摘或表明第一審判決有何採證
    、認事、用法或量刑等足以影響判決本旨之不當或違法，而
    構成應予撤銷之具體事由，始克當之；倘僅泛言原判決認定
    事實錯誤、違背法令、量刑失之過重或輕縱，而未依上揭意
    旨指出具體事由，或形式上雖已提出具體事由，然該事由縱
    使屬實，亦不足以認為原判決有何不當或違法者，皆難謂係
    具體理由，俾與第二審上訴制度旨在請求第二審法院撤銷、
    變更第一審不當或違法之判決，以實現個案救濟之立法目的
    相契合，並節制濫行上訴（最高法院97年度台上字第892 號
    判決意旨參照）。再按刑事訴訟法第367 條增定「上訴書狀
    未敘述理由」，由第二審法院審判長定期間先命補正之規定
    ，依其文義，僅指未敘述「理由」，而非未敘述「具體理由
    」，即係針對全然未敘述理由之上訴書狀所為規範，自不包
    括已敘述之理由係空泛、不具體者在內，觀諸同法第361 條
    第3 項之修正理由說明：「上訴理由是否具體，係屬第二審
    法院審查範圍，不在命補正之列」，益足徵之。是第二審法
    院僅須對於完全未敘述理由之上訴書狀，定期命補正；對於
    載有具體或空泛（不具體）理由之上訴書狀，則無庸裁定命
    補正（最高法院98年度台上字第4476號判決意旨參照）。
二、本件公訴人不服原判決，其上訴狀理由略以：按量刑輕重及
    是否諭知緩刑，係屬事實審法院得依職權自由裁量之事項，
    法院應斟酌刑法第57條各款所列情狀，使量刑輕重得宜，罰
    當其罪，始符合罪刑相當原則。原審判決被告邱鍾玉嬌犯公
    職人員選舉罷免法第99條第1 項之交付賄賂罪，處有期徒刑
    1 年6 月，緩刑3 年，褫奪公權3 年，係以被告於偵審中坦
    承自白，且行賄之對象僅有1 人，賄賂金額僅1 千元，犯罪
    動機係為了償還候選人楊朝雄之人情等等，固非無見；然相
    同情形而法院判決給予緩刑寬典者，例如同法院100 年選簡
    字第5 號判處有期徒刑1 年10月，緩刑4 年，禠奪公權4 年
    ，160 小時義務勞務，100 年選訴字第17號判處有期徒刑1
    年8 月，緩刑4 年，禠奪公權4 年，亦給予160 小時義務勞
    務之負擔，本件原審諭知被告緩刑之寬典，然未同時給予被
    告任何負擔，不符合比例原則，不足以收儆惕之效，自有不
    當，爰依刑事訴訟法第344 條第1 項、第361 條提起上訴云
    云。
三、按量刑輕重及是否諭知緩刑，乃屬事實審法院得依職權自由
    裁量之事項，苟法院已斟酌刑法第57條各款所列情狀而未逾
    越法定刑度，不得遽指為違法，且在同一犯罪事實與情節，
    如別無其他加重或減輕之原因，下級審量定之刑，亦無過重
    或失輕之不當情形，則上級審法院對下級審法院之職權行使
    ，原則上應予尊重。經查：
（一）本件原判決認定被告邱鍾玉嬌為99年11月27日第1 屆高雄
      市前鎮區仁愛里里長登記第3 號候選人楊朝雄之支持者，
      為求楊朝雄能順利當選本屆里長，竟基於對有投票權人交
      付賄賂約定為一定投票權行使之犯意，於99年11月間某日
      ，在謝惠娟位於高雄市○鎮區○○路158 號住處內（起訴
      書誤載為156 號），交付賄款面額新臺幣（下同）1,000
      元之紙鈔1 張予謝惠娟，同時對有仁愛里里長選舉投票權
      之謝惠娟表示：里長選舉要投票給第3 號候選人楊朝雄等
      語，而對於有投票權人交付賄賂。謝惠娟竟當場允諾並收
      受該賄款；係以上開事實，業據被告於偵、審中坦承不諱
      ，而楊朝雄為高雄市前鎮區仁愛里第1 屆里長候選人，有
      高雄市第1 屆里長選舉前鎮區仁愛里選舉公報，且謝惠娟
      為對高雄市前鎮區仁愛里第1 屆里長有投票權之人，亦有
      高雄市第1 屆市長、議員暨里長選舉第1472投開票所仁愛
      里選舉人名冊可證，並有謝惠娟主動繳回其收受賄賂現金
      1,000 元扣案可佐，原審認被告有原判決事實欄所載之犯
      行，業已敘明所憑證據及認定之理由，經核並無違反經驗
      法則及論理法則。且原判決認被告所為，係犯公職人員選
      舉罷免法第99條第1 項之對於有投票權之人交付賄賂而約
      其投票權為一定之行使罪。另被告於偵查中已就所犯行賄
      罪自白犯行，合於公職人員選舉罷免法第99條第5 項前段
      規定，應依法減輕其刑。
（二）關於宣告緩刑與否及宣告緩刑所併命被告向公庫支付之金
      額多寡，本屬法院職權裁量事項，原審以被告前均未曾因
      故意犯罪受有期徒刑以上刑之宣告，是均予宣告緩刑，又
      命被告等向金庫支付之金額亦非至高，並不能認判決有何
      不當或違法，而構成應予撤銷之具體事由（參考最高法院
      97年度台上字第4377號判決意旨），再者，刑法第74條第
      2 項規定「緩刑宣告，得斟酌情形，命犯罪行為人為下列
      各款事項：一、向被害人道歉。二、立悔過書。三、向被
      害人支付相當數額之財產或非財產上之損害賠償。四、向
      公庫支付一定之金額。五、向指定之政府機關、政府機構
      、行政法人、社區或其他符合公益目的之機構或團體，提
      供四十小時以上二百四十小時以下之義務勞務。六、完成
      戒癮治療、精神治療、心理輔導或其他適當之處遇措施。
      七、保護被害人安全之必要命令。八、預防再犯所為之必
      要命令。」，該命緩刑被告負擔之事項，核非刑法第32、
      33、34條之刑或主刑、從刑，且是否於宣告緩刑外，併命
      被告接受上該負擔，同亦屬法院職權裁量事項，此條項係
      仿刑事訴訟法第253 條之2 緩起訴應遵守事項之體例而設
      （參考94年2 月2 日刑法修正立法理由），不論刑法第74
      條第2 項或刑事訴訟法第253 條之2 ，就上述緩刑或緩起
      訴應遵守事項，均屬得併宣告之，並非於法院宣告被告緩
      刑或檢察官對被告為緩起訴處分時，均應併宣示此等應遵
      守事項，實務上亦不乏直接宣告被告緩刑或直接對被告為
      緩起訴，而未併為其他宣示者，當不能以被告投票行賄罪
      部分所宣告有期徒刑之緩刑未附負擔，即謂原審判決有何
      違法或不當。至於檢察官其餘上訴理由所載「衡諸公益與
      被告所侵害之法益以及與人民法律感情不符」云云，均非
      足以影響判決本旨之不當或違法，而構成應予撤銷之具體
      事由。綜上，本案檢察官上訴未敘述具體理由，揆諸上述
      規定，爰不經言詞辯論逕以判決駁回檢察官上訴。
據上論結，應依刑事訴訟法第372 條、第367 條，判決如主文。
中    華    民    國   100    年    7     月    25    日
                  刑事第六庭    審判長法  官  王憲義
                                      法  官  邱永貴
                                      法  官  簡志瑩
以上正本證明與原本無異。
如不服本判決應於收受本判決後10日內向本院提出上訴書狀，其
未敘述上訴理由者，並得於提起上訴後10日內向本院補提理由書
狀（均須按他造當事人之人數附繕本）「切勿逕送上級法院」。
中    華    民    國   100    年    7     月    25    日
                                      書記官  吳新貞
附錄本判決論罪科刑法條：
公職人員選舉罷免法第99條第1 項
對於有投票權之人，行求期約或交付賄賂或其他不正利益，而約
其不行使投票權或為一定之行使者，處3 年以上10年以下有期徒
刑，得併科新臺幣1 百萬元以上1 千萬元以下罰金。